【裁判字號】    97,易,135
【裁判日期】    970826
【裁判案由】    詐欺
【裁判全文】
臺灣臺北地方法院刑事判決               97年度易字第135號
公  訴  人  臺灣臺北地方法院檢察署檢察官
被      告  甲○○
上列被告因詐欺案件，經檢察官提起公訴（九十六年度偵字第二
四０六八號），暨移送併辦（臺灣桃園地方法院檢察署九十七年
度偵字第一二０二號），本院判決如下：
    主  文
甲○○幫助意圖為自己不法之所有，以詐術使人將本人之物交付
，處有期徒刑陸月，如易科罰金，以新臺幣壹仟元折算壹日。
    事  實
一、甲○○明知近年來臺灣社會盛行以虛設、借用或買賣人頭帳
    戶之方式，供詐騙集團作為詐欺他人交付財物等不法用途，
    亦知金融機構帳戶係個人理財之重要工具，關係個人財產、
    信用之表徵，應可預見他人向其收購金融機構帳戶之存摺、
    金融卡及密碼等，可能供詐騙他人錢財所用，竟仍基於縱若
    他人利用其所提供之帳戶持以詐騙取財亦不違反其本意之幫
    助犯罪意思，於民國九十六年七月間某日，在不詳處所，將
    其在第一商業銀行信維分行（以下簡稱「第一銀行信維分行
    」）開設之帳戶（帳號：00000000000號）之存
    摺、金融卡及密碼交付予真實年籍姓名不詳之成年人，容任
    該不詳姓名年籍之成年人及其同夥（真實年籍姓名均不詳）
    共組之詐騙集團使用其銀行帳戶以遂行犯罪，而不違背其本
    意，藉此幫助該詐騙集團成員達到其向他人詐取財物之目的
    。嗣該詐騙集團成員分別為下列行為：
  (一)九十六年七月二十一日下午二時三十分許，寄發電子郵件予
    徐偉凱，向其詢問是否需要援交，並誆稱要其至自動櫃員機
    操作以確認身分云云，致徐偉凱陷於錯誤，先後匯款四筆共
    三萬六千九百九十一元至其指定之金融帳戶，其中一筆係匯
    款一萬三千一百二十三元至甲○○上開第一銀行信維分行帳
    戶內（其餘三筆匯款由檢察官另行偵辦）。嗣因徐偉凱匯款
    後發覺有異，報警處理，而查知上情。
  (二)九十六年七月二十二日晚間，自稱「一直等待（化名：灩灩
    ）」，在「愛戀一０四」交友網站上，與乙○○聊天，並向
    乙○○誆稱如果要與其見面，需經過自動櫃員機轉帳方式進
    行確認，致乙○○陷於錯誤，於九十六年七月二十二日二十
    三時四十九分許，前往彰化縣花壇鄉○○路○段一、三號一
    樓之便利商店內之自動櫃員機，匯款新臺幣（下同）一萬一
    千九百八十元至甲○○上開第一銀行信維分行帳戶內；復於
    九十六年七月二十三日凌晨一時十九分許，又佯稱「石頭大
    哥」撥打電話予乙○○，向其表示可代為追回前開匯款，致
    乙○○再度陷於錯誤，於九十六年七月二十三日凌晨二時許
    ，前往彰化縣員林鎮○○路三七二號一樓之自動櫃員機，匯
    款一萬二千三百二十三元至甲○○上開第一銀行信維分行帳
    戶內。嗣因上開款項並未追回，乙○○發覺有異，報警處理
    ，而查知上情。
二、案經彰化縣警察局員林分局報請臺灣彰化地方法院檢察署檢
    察官呈請臺灣高等法院檢察署檢察長令轉臺灣臺北地方法院
    檢察署檢察官偵查起訴，暨桃園縣警察局大園分局報告臺灣
    桃園地方法院檢察署檢察官移送併辦。
    理  由
一、按被告以外之人於審判外之言詞或書面陳述，除法律有規定
    者外，不得作為證據；又被告以外之人於審判外之陳述，雖
    不符合同法第一百五十九條之一至第一百五十九條之四之規
    定，但經當事人於審判程序同意作為證據，法院審酌該言詞
    陳述或書面陳述作成時之情況，認為適當者，亦得為證據。
    當事人、代理人或辯護人於法院調查證據時，知有第一百五
    十九條第一項不得為證據之情形，而未於言詞辯論終結前聲
    明異議者，視為有前項之同意，刑事訴訟法第一百五十九條
    第一項及第一百五十九條之五分別定有明文。查本案所引用
    被告以外之人於審判外之陳述（包含書面陳述），雖屬傳聞
    證據，惟當事人於準備程序及審判期日中均表示同意作為證
    據方法而不予爭執，且迄至言詞辯論終結前亦未再聲明異議
    ，本院審酌上開證據資料製作時之情況，尚無違法不當及證
    明力明顯過低之瑕疵，亦認為以之作為證據應屬適當，故揆
    諸前開規定，爰逕依刑事訴訟法第一百五十九條之五規定，
    認前揭證據資料均有證據能力，先予敘明。
二、訊據被告甲○○矢口否認有何幫助詐欺取財或提供帳戶予他
    人使用之犯行，辯稱：上開第一銀行信維分行帳戶原來係伊
    用來作轉帳房屋貸款之用，上開帳戶之存摺及金融卡本來與
    筆記本一同放在伊機車行李箱內，伊將機車停放在臺北市○
    ○路住家附近，九十六年七月二十四日左右發現存摺、金融
    卡與筆記本遺失，而該帳戶之密碼為伊之生日，伊將生日記
    載在筆記本上，伊於九十六年七月二十四日凌晨即打電話向
    第一銀行申請掛失，此有行動電話通聯明細可證，但因為銀
    行向伊表示存摺遺失要到原開戶銀行辦理，伊沒有時間去辦
    ，一直到九十六年十月才到原開戶銀行辦理存摺掛失，伊並
    沒有將上開帳戶之存摺、金融卡等資料出售或交付他人使用
    ，而涉有幫助詐欺犯行云云。然查：
  (一)被害人徐偉凱於九十六年七月二十一日下午二時三十分許，
    接獲一封真實姓名年籍不詳之人所發之電子郵件，向其詢問
    是否需要援交，並誆稱要其至自動櫃員機操作以確認身分云
    云，致被害人徐偉凱陷於錯誤，先後匯款四筆共三萬六千九
    百九十一元至其指定之金融帳戶，其中一筆係匯款一萬三千
    一百二十三元至被告上開第一銀行信維分行帳戶內等情，亦
    據被害人徐偉凱於警詢中指訴甚明，並有自動櫃員機交易明
    細三紙及被害人徐偉凱匯出款項之帳戶之存摺內頁一紙（見
    臺灣桃園地方法院檢察署九十七年度偵字第一二０二號卷第
    十二、十三頁）及第一銀行信維分行九十六年九月六日（九
    六）一信維字第二一六號函所附之開戶資料及交易明細各一
    件（見臺灣桃園地方法院檢察署九十七年度偵字第一二０二
    號卷第二六至四九頁）在卷可佐。堪信被告上開第一銀行信
    維分行帳戶確實供詐騙集團成員作為向被害人徐偉凱詐騙而
    取得贓款所用之工具，亦屬明確。
  (二)被害人乙○○於九十六年七月二十二日晚間，在「愛戀一０
    四」交友網站上，與自稱「一直等待（化名：灩灩）」之人
    聊天，該人並向被害人乙○○誆稱如果要與其見面，需經過
    自動櫃員機轉帳方式進行確認，致被害人乙○○陷於錯誤，
    於九十六年七月二十二日二十三時四十九分許，前往彰化縣
    花壇鄉○○路○段一、三號一樓之便利商店內之自動櫃員機
    ，匯款一萬一千九百八十元至被告上開第一銀行信維分行帳
    戶內；復於九十六年七月二十三日凌晨一時十九分許，又接
    獲自稱「石頭大哥」之人之電話，向其表示可代為追回前開
    匯款，致被害人乙○○再度陷於錯誤，於九十六年七月二十
    三日凌晨二時許，前往彰化縣員林鎮○○路三七二號一樓之
    自動櫃員機，匯款一萬二千三百二十三元至被告上開第一銀
    行信維分行帳戶內等情，業據被害人乙○○於警詢中指訴綦
    詳，並有自動櫃員機交易明細二張（見彰化縣警察局員林分
    局卷第九頁）、網路交談列印資料一件（見彰化縣警察局員
    林分局卷第十二頁），及第一銀行信維分行九十六年九月六
    日（九六）一信維字第二一八號函所附開戶資料及交易明細
    各一件（見彰化縣警察局員林分局卷第十七至二十九頁）附
    卷可稽。足認被告上開第一銀行信維分行帳戶確實供詐騙集
    團成員作為向被害人乙○○詐騙而取得贓款所用之工具，至
    屬灼然。
  (三)被告雖辯稱上開第一銀行信維分行帳戶之存摺、金融卡及密
    碼，係放在機車置物箱內而遺失，並以前詞置辯云云。然依
    被告於本院審理中所提出之遠傳電信公司通話明細所載，被
    告固於九十六年七月二十四日凌晨二時三十五分四十五秒，
    撥打電話至第一銀行0000000000電話，通話時間
    達三分二十六秒，此有通話明細表一件附卷可稽（見本院卷
    第十八頁）。但本院函詢第一銀行信維分行，被告是否有掛
    失其上開帳戶之存摺或金融卡，該行函覆稱：「開戶後共掛
    失一次金融卡，掛失時間為九十六年四月二十六日，掛失與
    補領地點皆為本行木柵分行」，此有第一銀行信維分行九十
    七年七月二十四日（九七）一信維字第一二八號函一件在卷
    可稽（見本院卷第四七至七０頁），則此與被告所辯於九十
    六年七月二十四日先以電話掛失，並於同年十月向原開戶分
    行即信維分行掛失云云，顯有不合。且如依被告所辯，上開
    金融帳戶資料係於九十六年七月二十四日凌晨發現遺失就撥
    打電話予銀行掛失云云，則本件被害人徐偉凱匯款時間為九
    十六年七月二十一日，被害人乙○○匯款時間為九十六年七
    月二十二日及九十六年七月二十三日，均在被告自承上開帳
    戶資料遺失之前，豈非表示被告上開帳戶在伊尚未遺失前即
    作為詐騙集團成員詐騙款項之工具，甚或表示被告為詐欺集
    團之共犯？此亦與被告所辯不符。又依卷附第一銀行信維分
    行函覆本院有關被告上開帳戶交易明細及存款明細摘要代碼
    對照表所載，被告於九十六年七月九日以現金存款方式存入
    六千元至上開帳戶後，旋於翌日（十日）以提款卡方式全額
    領出，復於同年七月十九日以現金存款方式存入一萬六千元
    至上開帳戶，再於同日以提款卡方式全額領出，僅剩餘額五
    元，又於同年七月二十二日以現金方式存入一萬五千元至上
    開帳戶，旋於同日轉出一萬四千元，嗣於被害人徐偉凱於九
    十六年七月二十二日匯入一萬三千一百二十三元至上開帳戶
    後，旋於同日以提款卡方式領出一萬四千元，被害人乙○○
    於九十六年七月二十二日匯入一萬一千九百八十元至上開帳
    戶後，旋於同日以提款卡方式領出一萬二千元，又被害人乙
    ○○於九十六年七月二十三日匯入一萬二千三百二十三元至
    上開帳戶後，亦於同日以提款卡方式提領一萬二千元，上開
    帳戶並於九十六年七月二十三日將帳戶餘額三百三十四元經
    提領後結清，此有被告上開帳戶交易明細一件在卷可稽。參
    諸第一銀行信維分行函覆本院稱：「該存戶開戶時，係以簽
    名為約定樣式，未留存印鑑」，此有第一銀行信維分行九十
    七年七月二十四日（九七）一信維字第一二八號函一件存卷
    供憑，且衡諸結清銷戶需由被告本人臨櫃提出存摺、印鑑、
    身分證等辦理，足認被告應係於九十六年七月二十三日親自
    到銀行結清銷戶，被告竟辯稱上開帳戶資料於九十六年七月
    二十四日凌晨遺失，並辯稱於同年十月前往銀行辦理掛失，
    從未提及已將上開帳戶結清銷戶云云，顯然與卷附證據不符
    。況結清帳戶時，銀行通常會將交易明細登載於存摺，被告
    於九十六年七月二十三日親自至銀行辦理帳戶結清時，應知
    悉其帳戶內有不明匯款進出（即被害人徐偉凱及乙○○匯入
    之款項），竟未請銀行加以查明，表示異議，或要求退回款
    項，率然提領餘額並結清帳戶，實與常情迥異。綜上所述，
    被告上前開帳戶之存摺及金融卡並未遺失，應係交由他人使
    用，被告所辯，均為臨訟卸責之詞，不足採信。
  (四)又查金融機關存款帳戶，一般人極易申請取得，且個人之存
    款帳戶存簿，乃關係該帳戶之款項之存取，若非極為信任之
    親友因急迫情形有立即使用之必要之情形外，否則本可各自
    自行開立帳戶使用，自無須向他人借用或價購；個人之帳戶
    存簿，亦無任意交付予不認識之人之理；又電視媒體對於使
    用人頭帳戶行詐騙或恐嚇之事，已廣為宣傳，而被告當時已
    為成年人，具有相當之智識程度與生活經驗，對此亦當認識
    甚明，卻猶將上開第一銀行信維分行帳戶之存摺、金融卡及
    密碼交付予真實姓名年籍不詳之成年人及其同夥使用，雖未
    見有何參與詐騙被害人徐偉凱、乙○○之行為、或於事後亦
    分得款項之積極證據，而無從認屬本件詐欺取財行為之共同
    正犯，然其將應屬個人使用之帳戶提供予他人使用，即或本
    身因而涉案、面臨刑事追訴與處罰，仍無法或不願說明其提
    供予他人使用之原由及與該他人之關係，此即彰顯其幫助該
    他人為包含詐欺取財在內等財產犯罪之不確定故意。而嗣後
    該受被告提供使用帳戶之人，果與其他同夥利用以之為向被
    害人乙○○、徐偉凱詐欺取財之匯款帳戶使用，被告應負幫
    助他人為詐欺取財之刑責甚明。
三、查被告將其所有上開第一銀行信維分行帳戶之存摺、金融卡
    及密碼資料提供予詐騙集團成員使用，以便渠等收取詐欺所
    得贓款，其所為顯屬刑法詐欺取財罪構成要件以外之行為，
    是核其所為，係犯刑法第三十條第一項、第三百三十九條第
    一項詐欺取財罪之幫助犯。又被告係幫助他人犯罪，為從犯
    ，併依刑法第三十條第二項規定，按正犯之刑減輕之。惟被
    告以一提供金融帳戶之幫助行為，使詐騙集團成員得以藉此
    分別向被害人徐偉凱、乙○○行騙，而遂行數次詐欺取財犯
    行，因被告僅有一幫助行為，仍應論以一幫助詐欺取財罪。
    至臺灣桃園地方法院檢察署九十七年度偵字第一二０二號移
    送併辦部分，與本件檢察官提起公訴部分，就被告而言仍屬
    一行為觸犯數罪名，為想像競合犯，具有裁判上一罪關係，
    本院自得併予審究。爰審酌被告身為智慮健全之成年人，其
    明知近年來國內多有詐騙集團犯案，均係借用人頭帳戶以作
    為收受不法所得款項之手段，猶提供自身銀行帳戶供他人充
    為犯罪收贓之用，不僅助長詐欺等財產犯罪於社會上充斥橫
    行，且因有「人頭戶」包藏掩飾致而查緝困難之故，主犯成
    員遂有恃無恐，行徑更加囂張，致臺灣地區漸成各種財產犯
    罪集團之樂園，顯見所生危害甚鉅，暨被告犯後否認犯罪之
    態度，態度不佳，但斟酌被害人徐偉凱及乙○○受詐騙之金
    額非高等一切情狀，認公訴人具體求刑稍嫌過重，而量處如
    主文所示之刑，並諭知易科罰金折算標準，以示懲儆。
據上論斷，應依刑事訴訟法第二百九十九條第一項前段，刑法第
三十條第一項、第二項、第三百三十九條第一項、第四十一條第
一項前段，刑法施行法第一條之一，判決如主文。
本案經檢察官陳焜昇到庭執行職務。
中    華    民    國    97    年    8     月    26    日
                  刑事第十三庭審判長法  官  黃俊明
                                    法  官  張文俊
                                    法  官  郭顏毓
上正本證明與原本無異。
如不服本判決，應於判決送達後10日內向本院提出上訴狀（應抄
附繕本）。告訴人或被害人如對於本判決不服者，應具備理由請
求檢察官上訴，其上訴期間之計算係以檢察官收受判決正本之日
期為準。
                                    書記官  潘文賢
中    華    民    國    97    年    8     月    27    日
附錄本案論罪科刑法條：
刑法第三百三十九條
意圖為自己或第三人不法之所有，以詐術使人將本人或第三人之
物交付者，處五年以下有期徒刑、拘役或科或併科一千元以下罰
金。
以前項方法得財產上不法之利益或使第三人得之者，亦同。
前二項之未遂犯罰之。


司法院資訊處製作；財團法人民間司法改革基金會備份。
